【裁判字號】    92,訴,124
【裁判日期】    920311
【裁判案由】    違反毒品危害防制條例
【裁判全文】
臺灣屏東地方法院刑事判決                          九十二年度訴字第一二四號
    公  訴  人  臺灣屏東地方法院檢察署檢察官
    被      告  甲○○
右列被告因毒品危害防制條例案件，經檢察官提起公訴（九十二年度毒偵字第七四號
），本院判決如左：
    主  文
甲○○施用第一級毒品，累犯，處有期徒刑柒月。
    事  實
一、甲○○前因施用毒品案件，經本院民國八十八年度毒聲字第九一六號裁定送勒戒
    處所觀察、勒戒，嗣因有繼續施用傾向，再經本院八十八年度毒聲字第一一二五
    號裁定強制戒治，又經本院八十八年度毒聲字第二一四五號裁定准予停止強制戒
    治，復經本院八十九年度毒聲字第三四五號撤銷停止強制戒治，繼續執行強制戒
    治，於八十九年十一月二十三日執行強制戒治完畢，而經臺灣屏東地方法院檢察
    署檢察官於八十九年十一月二十八日以八十九年戒毒偵字第四七三號不起訴處分
    確定；再因施用毒品案件，經本院以九十年度毒聲字第一三九二號裁定強制戒治
    ，且經臺灣屏東地方法院檢察署檢察官起訴後，經本院於九十年十一月二十七日
    以九十年度訴字第五五八號判處有期徒刑十月，於九十年十二月十九日確定。且
    因竊盜案件，於九十年八月二十三日經本院九十年易字第八三六號判處有期徒刑
    八月，於九十年九月二十四日確定，於九十一年九月二十二日縮刑期滿執行完畢
    。詎猶不知悛悔，於五年內復另基於施用第一級毒品之犯意，於九十一年十二月
    十三日十二時十五分許往前回溯七十二小時內某時，在不詳處所施用第一級毒品
    海洛因一次，嗣於九十一年十二月十三日十二時十五分在台灣屏東地方法院檢察
    署採集尿液送驗結果呈嗎啡陽性反應，而查獲上情。
二、案經台灣屏東地方法院檢察署檢察官偵查起訴。
    理  由
一、訊據被告甲○○固不否認其於九十一年十二月十三日十二時十五分在台灣屏東地
    方法院檢察署採集尿液送驗之事實，惟矢口否認施用第一級毒品海洛因之犯行，
    辯稱：曾服用屏東縣新園鄉德好藥局及濟生中醫診所之藥物云云。經查：
（一）被告於九十一年十二月十三日十二時十五分許所採集之尿液，經以酵素免疫分
      析法、氣相層析／質普儀檢驗呈嗎啡陽性反應，且其閥值達〈七二二ｎｇ／ｍ
      ｌ〉，而可待因為〈一○二ｎｇ／ｍｌ〉，此有台灣檢驗科技股份有限公司九
      十一年十二月二十七日濫用藥物尿液檢驗報告一份在卷可稽（見偵查卷第五頁
      ）。
（二）經訊之證人即屏東縣新園鄉德好藥局負責人許雅如證稱：被告未向其購買藥品
      ，僅購買小孩尿布、奶粉及染髮膏等語（見偵查卷第二九頁）及證人即屏東縣
      新園鄉濟生中醫診所中醫師黃昭炯證稱：被告曾於九十一年十一月十五日至其
      診所看診及拿藥一次等語（見偵查卷第三一頁）。則被告固然曾於九十一年十
      一月曾看診而或有服用藥物，惟斯時距九十一年十二月十三日採集尿液時間，
      已時隔近一個月。況且，施打海洛因毒品其尿液可能含有大量嗎啡，也或有少
      量之可待因，服用含可待因或鴉片粉之藥物可能含有大量的可待因及少量嗎啡
      ；即施打嗎啡類毒品與服用含有可待因藥物，其尿液中所含嗎啡與可待因成分
      比例不同，由此可據以區分究係施打海洛因或僅服用含有可待因或鴉片粉之藥
      物（參法務部調查局編印，科技鑑識問題解析彙編，九十年五月，第十三至十
      四頁）。而審諸被告於九十一年十二月十三日所採尿液檢驗結果，嗎啡陽性反
      應閥值達〈七二二ｎｇ／ｍｌ〉，而可待因為〈一○二ｎｇ／ｍｌ〉，已於前
      述，核諸其中含大量嗎啡及少量可待因之比例，足見其係施用海洛因毒品所致
      ，而非服用藥物。是被告辯稱係服用藥物所致云云，洵非足採。
（三）再按吸食鴉片類毒品後，所產生之代謝物以嗎啡為主，嗎啡在人體內滯留之時
      間會因個人體質而有些許差異，一般人施打此類毒品後，經體內吸收代謝，約
      百分之七十五之嗎啡代謝物可在注射後二十四小時內陸續排出體外，剩餘量可
      在數日內分別以較緩慢之速度排出體外（參法務部調查局編印，科技鑑識問題
      解析彙編，九十年五月，第十三頁）。基此，足認被告於九十一年十二月十三
      日十二時十五分許往前回溯七十二小時內某時確有施用第一級毒品海洛因一次
      。
（四）本件事證明確，被告犯行洵堪認定，應依法論科。
二、按海洛因為第一級毒品，毒品危害防制條例第二條第二項第一款規定明確；又犯
    毒品危害防制條例第十條之罪，且為三犯以上者，應適用第二十三條第二項後段
    之規定。被告前因施用毒品案件，經本院八十八年度毒聲字第九一六號裁定送勒
    戒處所觀察、勒戒，嗣因有繼續施用傾向，再經本院八十八年度毒聲字第一一二
    五號裁定強制戒治，又經本院八十八年度毒聲字第二一四五號裁定准予停止強制
    戒治，復經本院八十九年度毒聲字第三四五號撤銷停止強制戒治，繼續執行強制
    戒治，於八十九年十一月二十三日執行強制戒治完畢，而經臺灣屏東地方法院檢
    察署檢察官於八十九年十一月二十八日以八十九年戒毒偵字第四七三號不起訴處
    分確定；再因施用毒品案件，經本院以九十年度毒聲字第一三九二號裁定強制戒
    治，且經臺灣屏東地方法院檢察署檢察官起訴後，經本院於九十年十一月二十七
    日以九十年度訴字第五五八號判處有期徒刑十月，於九十年十二月十九日確定等
    情，有臺灣高等法院被告全國前案紀錄表、臺灣高等法院檢察署刑案紀錄簡覆表
    及法務部在監在押資料表等在卷足憑。依前揭說明，被告經觀察、勒戒後及強制
    戒治期滿後，受不起訴處分確定，其後再行施用毒品，經令入戒治處所施以強制
    戒治後，另行基於施用第一級毒品之犯意再施用第一級毒品，核屬毒品危害防制
    條例第二十三條第二項後段所規定「三犯以上」之情形。核被告所為，係犯毒品
    危害防制條例第十條第一項施用第一級毒品毒品罪，其持有前開第一級毒品之低
度行為為施用毒品之高度行為所吸收，不另論罪。查被告因竊盜案件，於九十年
    八月二十三日經本院九十年易字第八三六號判處有期徒刑八月，於九十年九月二
    十四日確定，於九十一年九月二十二日縮刑期滿執行完畢，有卷附臺灣高等法院
    檢察署刑案紀錄簡覆表可據，五年內再犯本件有期徒刑以上之罪，為累犯，應依
    法遞加重其刑。爰審酌被告素行非佳，一再施用海洛因殘害自身健康，且犯後猶
    飾詞狡辯，態度不佳，未見悔意，及其犯罪動機、所生危害等一切情狀，量處如
    主文所示之刑。
據上論斷，應依刑事訴訟法第二百九十九條第一項前段，毒品危害防制條例第十條第
一項，刑法第十一條前段、第四十七條，判決如主文。
本案經檢察官呂乾坤到庭執行職務。
中      華      民      國      九十二      年    三    月     十一     日
                                      臺灣屏東地方法院刑事第三庭
                                          法  官  洪乙心
右正本證明與原本無異。
如不服本判決應於收受本判決送達後十日內向本院提出上訴書狀，其未敘述上訴理由
者，並得於提起上訴後十日內向本院補提理由書狀（均須按他造當事人之人數附繕本
 ）「切勿逕送上級法院」
                                          書記官   曾文玲
中      華      民      國      九十二      年      三      月    十一  日
毒品危害防制條例第十條第一項


司法院資訊處製作；財團法人民間司法改革基金會備份。
